【裁判字號】    89,中交簡上,38
【裁判日期】    890818
【裁判案由】    過失致死
【裁判全文】
臺灣臺中地方法院刑事判決                      八十九年度中交簡上字第三八號
    上  訴  人  臺灣臺中地方法院檢察署檢察官
    被      告  甲○○
右上訴人因過失致死案件，不服台灣台中地方法院台中簡易庭八十八年度十二月六日
八十八年度中交簡字第五七號第一審簡易判決（聲請案號：台灣台中地方法院檢察署
八十八年度偵字第二０八二九號），提起上訴，本院管轄之合議庭判決如左：
    主  文
原判決撤銷。
甲○○因過失致人於死，處有期徒刑陸月，如易科罰金，以佰元折算壹日。
    事  實
一、甲○○於民國（下同）八十八年九月三日十五時三十分許，騎乘車牌號碼ＯＢＩ
    ─六五０號機車，沿台中縣太平市○○路○段二一二巷往中山路四段方向，以時
    速十至二十公里之速度行駛，途經該路巷一弄旁，原應注意車前狀況，並隨時採
    取必要之安全措施，以避免危險之發生，而依當時情形，天候晴、日間自然光、
    道路無缺陷、無障礙物，視距良好，又無不能注意之情事，竟能注意而疏未注意
    ，適林染沿同巷中央行走於前方，亦疏未注意應靠邊行走，致甲○○騎乘之機車
    前輪撞擊到林染，林染倒地，因受顱內出血及頭部外傷，經送醫後延至同年九月
    八日十四時五十五分許不治死亡。甲○○於肇事後，在有偵查職務之公務員知悉
    其犯罪前，即向警員自首陳述肇事經過，並接受裁判。
二、案經甲○○自首暨臺灣臺中地方法院檢察署檢察官相驗偵查後，聲請簡易判決處
    刑。
    理  由
一、訊據被告甲○○對右揭時地有騎乘上開機車之事並不否認，惟矢口否認有過失致
    死犯行，辯稱：伊不知有無撞到被害人林染云云。惟查，被告右揭過失致死犯行
    ，業據其於警訊、偵訊坦承不諱，復有警製道路交通事故調查報告表、車損及路
    況照片附卷可按，由前開報告表及現場相片，亦可見被害人林染因本件車禍倒地
    後，頭部外傷之血跡遺留於現場；又被害人林染因受顱內出血、頭部外傷死亡等
    情，亦經檢察官督同檢驗員相驗屬實，製有相驗屍體證明書、驗斷書、勘驗筆錄
    附卷可稽。按汽車行駛時，駕駛人應注意車前狀況，並隨時採取必要之安全措施
    ，道路交通安全規則第九十四條第三項定有明文，查被告甲○○考領有適當之駕
    駛執照，經臺灣臺中地方法院檢察署當庭勘閱無訛，其騎乘機車自應注意上述道
    路交通安全規則規定，且依當時狀況，天候晴、日間自然光、道路無缺陷、無障
    礙物、視距良好等情，亦有道路交通事故調查表可佐，並非不能注意，被告竟仍
    疏於注意，以致肇事，並致被害人死亡，被告顯有過失，其過失與被害人之死亡
    間，顯有相當因果關係，其過失犯行堪以認定。至被害人林染於巷內中央行走，
    未靠邊行走，亦據被告於警訊自承在卷，其疏未注意行人應靠邊行走，亦與有過
    失，惟無礙於被告過失責任之認定，附此敘明。又被告雖辯稱：不知有無撞到被
    害人林染云云，惟查，被告確有撞到林染之事實，業據其於警偵坦承在卷，其於
    警訊並供稱：當時林染與我同方向步行，我看前方有人就按喇叭，林染回頭往右
    邊靠，這突如其來的動作，車子就撞到她等語，於偵訊亦証稱：死者與我同方向
    步行，她走較中央，我按喇叭，另一個人把死者拉到旁邊，但死者卻又靠右過來
    ，且轉身，我剎避不及，就撞上了等語，均敘述甚詳，顯見事發當時神智清楚，
    其對被害人當時之動作，均能描述甚詳，又被告騎乘機車其後即倒地，亦為被告
    所不否認，被告豈可能不知其機車有無撞到被害人？倘機車未撞及被害人，則被
    告於警偵訊何以自承有撞到？再參以警訊中，經警詢以：「你騎機車看見前方有
    人，除了按喇叭，有無剎車？」答稱：「沒有剎車」等語，則被告見被害人跌倒
    ，倘非剎避不及而撞到，其何不剎車，顯見對事發經過，其騎機車有碰撞林染等
    情，知之甚詳，且足認被告確有撞到被害人，其因本件和解發生糾紛後，始至本
    院再翻異前詞，辯稱：伊不知有無撞到被害人云云，顯非可採，被告過失致死犯
    行堪予認定。又本件事証已明確，被告聲請調閱被害人林染病歷云云，自無必要
    ，附此敘明。
二、核被告所為，係犯刑法第二百七十六條第一項過失致死罪。又查，被告於肇事後
    ，在有偵查職務之公務員知悉其犯罪前，即親至台中縣警察局霧峰分局新平派出
    所報案，向承辦警員丙○○陳明肇事經過，業據被告陳明在卷，與証人即新平派
    出所警員丙○○証述相符，並有道路交通事故調查報告表及受理各類案件紀錄表
    可佐，核與刑法第六十二條前段之規定相符，爰依法減輕其刑。爰審酌被告行為
    時年僅十九歲，並無前科，素行良好，暨其犯罪之情節、過失責任之程度、犯罪
    所生之危害及犯罪後態度等一切情狀，量處如主文所示之刑，並諭知易科罰金之
    折算標準。又告訴人乙○○請求檢察官上訴理由略謂：本件並未和解，被告所提
    出之和解書係因被告之父表示要辦理強制責任險理賠而蓋章的，並非同意和解，
    原審判決竟據此判被告緩刑二年，顯有違誤等語。經查，本件被告尚未與被害人
    之全體繼承人達成和解等情，業據告訴人乙○○陳明在卷，再參以本件和解書之
    金額僅有強制責任險之一百二十萬元，換言之，除強制責任之理賠外，被告及其
    法定代理人均未再提出任何金額與告訴人賠償，亦與一般常情不符，再參以和解
    書上並無被害人之全體繼承人之參與，本件被害人之繼承人尚有被害人之女兒林
    鳳珠，亦有戶籍謄本可佐，是本件尚難認被告與被害人家屬間已全部達成和解，
    公訴人上訴非無理由；又本件被告確符合自首減刑要件，已如前述，原審漏未審
    酌，亦有未當，是原審諭知被告判處有期徒刑十月，尚嫌過重，而其諭知緩刑亦
    有不當，自應撤銷改判如主文所示之刑，並諭知易科罰金之折算標準。
據上論斷，應依刑事訴訟法第四百五十五條之一第一項、第三項、第三百六十九條第
一項前段、第三百六十四條、第二百九十九條第一項前段，刑法第二百七十六條第一
項、第六十二條前段、第四十一條，罰金罰鍰提高標準條例第一條前段、第二條，判
決如主文。
本案經檢察官黃惠玲到庭執行職務。
中      華      民      國    八十九    年      八      月      十八    日
                                    臺灣臺中地方法院刑事第一庭
                                        審判長法官  陳  繼  先
                                        法      官  吳  進  發
                                        法      官  黃  家  慧
右正本證明與原本無異。
不得上訴。
                                        書  記  官
中      華      民      國    八十九    年      八      月      十八    日
附錄法條：第二百七十六條第一項
因過失致人於死者，處二年以下有期徒刑、拘役或二千元以下罰金。


司法院資訊處製作；財團法人民間司法改革基金會備份。
